【裁判字號】    95,上訴,129
【裁判日期】    950210
【裁判案由】    違反毒品危害防制條例
【裁判全文】
臺灣高等法院高雄分院刑事判決         95年度上訴字第129號
上  訴  人  臺灣高雄地方法院檢察署檢察官
被      告  甲○○
上列上訴人因被告違反毒品危害防制條例案件，不服臺灣高雄地
方法院94年度訴字第3812號中華民國94年12月12日第一審判決（
起訴案號：臺灣高雄地方法院檢察署94年度毒偵字第8428號），
提起上訴，本院判決如下：
     主  文
上訴駁回。
     理  由
一、公訴意旨略以：被告甲○○於民國88年間因施用毒品案件，
    經原審法院以88年度毒聲字第587 號裁定送觀察、勒戒後，
    認有繼續施用毒品之傾向，由該院以88年度毒聲字第3349號
    裁定施以強制戒治，嗣經裁定停止戒治付保護管束，於89年
    5 月1 日保護管束期滿，由檢察官於89年5 月17日以89年度
    戒毒偵字第606 號為不起訴處分確定。復因施用第二級毒品
    甲基安非他命案件，經臺灣高雄地方法院檢察署檢察官於93
    年8 月10日，以93年毒偵字第2978號提起公訴，並由原審法
    院以93年易字第1176號判處有期徒刑6 月確定。詎仍不知悔
    改，竟仍基於施用第一級毒品海洛因之概括犯意，自94年7
    月間某日起，迄94年9 月19上午11時許，連續在高雄縣梓官
    鄉赤崁村赤慈宮廁所內等處所，施用第一級毒品海洛因多次
    。嗣於同年9 月20日13時30分許，在高雄縣梓官鄉○○村○
    ○道路旁為警查獲，並扣得第一級毒品海洛因0.3 公克，因
    認被告甲○○涉犯毒品危害防制條例第10條第1 項之施用第
    一級毒品罪嫌云云。
二、按案件起訴之程序違背規定者，應諭知不受理之判決，該判
    決得不經言詞辯論為之，刑事訴訟法第303 條第1 款、第30
    7 條定有明文。又毒品危害防制條例第20條第1 項至第3項
    規定：「初犯第10條之罪者，檢察官應聲請法院裁定令被告
    入勒戒處所觀察、勒戒，期間不得逾2 月」、「觀察、勒戒
    後，檢察官依據勒戒處所之陳報，認受觀察、勒戒人無繼續
    施用毒品傾向者，應即釋放，並為不起訴之處分；認受觀察
    、勒戒人有繼續施用毒品傾向者，檢察官應聲請法院裁定令
    入戒治處所強制戒治，其期間為6 個月以上，至無繼續強制
    戒治之必要為止。但最長不得逾1 年。」、「依前項規定為
    觀察、勒戒或強制戒治執行完畢釋放後，5 年後再犯第10
    條之罪者，適用本條前2 項之規定」，故被告若於觀察、勒
    戒或強制戒治執行完畢釋放後，5 年內未再犯毒品危害防制
    條例第10條之施用第一、二級毒品罪，而於逾5 年後始再犯
    該罪，則應重新令入勒戒處所或戒治處所施以觀察、勒戒或
    強制戒治，必須於觀察、勒戒或強制戒治執行完畢釋放後，
    5 年內再犯毒品危害防制條例第10條之罪，始得應依法追訴
    。再前開條文所謂「觀察、勒戒或強制戒治執行完畢釋放」
    ，不論自其文義或目的解釋，均應認該釋放係由於被告業已
    完成足以戒斷毒癮之治療程序而釋放，若戒毒療程係因法律
    修正而中斷，自不與焉。易言之，被告若係因法律修正中斷
    療程而經釋放，自與前開條文規定之「執行完畢釋放」之要
    件不合。
三、經查：
  (一)被告前於88年間因施用毒品案件，經原審法院以88年度毒聲
    字第587 號裁定送觀察、勒戒後，認有繼續施用毒品之傾向
    ，由該院以88年度毒聲字第3349號裁定施以強制戒治，嗣經
    裁定停止戒治付保護管束，於89年5 月1 日保護管束期滿釋
    放，由檢察官於89年5 月17日以89年度戒毒偵字第606 號為
    不起訴處分確定，有臺灣高等法院被告前案紀錄表1 份在卷
    可稽。核被告前次強制戒治執行完畢釋放之時間（即89年5
    月1 日），距本件檢察官認定被告施用毒品之時間（94年7
    月間某日起迄94年9 月19日上午11時許止），顯已逾5 年。
  (二)被告於前開施用毒品案件，經原審法院送觀察、勒戒，及強
    制戒治，於89年5 月1 日釋放後，固又於92年間，因施用毒
    品案件，再經原審法院以92年度毒聲字第6208號裁定令入戒
    治處所施以強制戒治1 年，嗣因毒品危害防制條例修正，而
    無法執行戒治，而經臺灣高雄地方法院檢察署檢察官於93年
    2 月20日以92年度戒執二字第1237號以法律修正為由簽結該
    強制戒治之執行等情，有上開原審法院刑事裁定、被告全國
    施用毒品案件紀錄表等在卷可稽。足見被告在犯本案施用毒
    品案件，5 年內即未曾受有何其他觀察勒戒執行完畢釋放或
    強制戒治執行完畢釋放之情形，自與毒品危害防制條例第23
    條第2 項規定之「執行完畢釋放」之要件不合。
  (三)被告本件被訴施用第一級毒品之時間 (94年7 月間某日起迄
    94年9 月19日上午11時許止)， 既與前開於88年間，因施用
    毒品案件，經原審法院裁定送觀察、勒戒及施以強制戒治，
    於89年5 月1 日強制戒治期滿視為執行完畢而釋放時間，相
    隔5 年以上，如上所述，其另於92年間因施用毒品經原審法
    院以92年度毒聲字第6208號裁定送強制戒治，又非因完成足
    以戒斷毒癮之治療程序而經釋放，與毒品危害防制條例第23
    條第2 項規定之「執行完畢釋放」之要件不合，則檢察官就
    被告本件犯行，既未依同條例第20條第3 項規定，對被告本
    次犯行向原審法院聲請觀察、勒戒，即逕予起訴，於法顯有
    未合。
四、原審不經言詞辯論，為不受理之判決，經核尚無不合，檢察
    官上訴意旨，以「被告既非於觀察勒戒執行完畢後5 年內，
    均無施用毒品犯行，則所為本件施用毒品犯行，即無初犯規
    定之適用，自無庸重新施以觀察勒戒之處遇程序」等語，指
    摘原判決不當，並無可取，上訴為無理由，應予駁回，並不
    經言詞辯論為之。
據上論斷，應依刑事訴訟法第368條、第372條，判決如主文。
中    華    民    國    95    年    2     月    10    日
                  刑事第七庭    審判長法  官  莊飛宗
                                      法  官  黃三友
                                      法  官  黃憲文
以上正本證明與原本無異。
檢察官如不服本判決應於收受本判決後10日內向本院提出上訴書
狀，其未敘述上訴理由者，並得於提起上訴後10日內向本院補提
理由書狀（均須按他造當事人之人數附繕本）「切勿逕送上級法
院」。
被告不得上訴。
中    華    民    國    95    年    2     月    10    日
                                      書記官  施耀程


司法院資訊處製作；財團法人民間司法改革基金會備份。
